臺灣嘉義地方法院刑事判決　　　　　　　 96年度易字第103號
公　訴　人　臺灣嘉義地方法院檢察署檢察官
被　　　告　甲○○
上列被告因竊盜案件，經檢察官提起公訴（96年度偵字第785號
），本院判決如下：
    主  文
甲○○踰越安全設備竊盜，累犯，處有期徒刑捌月。
    事  實
一、甲○○前因竊盜案件，經本院以94年度嘉簡字第646 號判決
    判處有期徒刑6 月，於民國94年10月29日執行完畢。竟仍不
    知惕勵，意圖為自己不法之所有，基於竊盜犯意，於96年1
    月14日上午7時20分許，至位於嘉義市○區○○○路270號之
    嘉義市私立輔仁高級中學（下稱「輔仁中學」），以徒手攀
    爬該校位於嘉義市○區○○路之後門旁鐵製網狀圍籬入出校
    園之方式，竊得該校總務主任乙○○管理之不鏽鋼製庭園椅
    1具（價值約新臺幣3千元，下稱「不鏽鋼椅」）。嗣於同日
    上午7時25分許，甲○○將上揭不鏽鋼椅搬運至嘉義市○區
    ○○街45號前時，為警當場查獲，始查悉上情。
二、案經嘉義市警察局第二分局報請臺灣嘉義地方法院檢察署檢
    察官偵查起訴。
    理  由
一、程序部分：
  (一)就被告於警詢及偵查中之自白，其雖於本院準備程序期日表
    示不同意作為證據，惟按被告之自白，非出於強暴、脅迫、
    利誘、詐欺、疲勞訊問、違法羈押或其他不正之方法，且與
    事實相符者，得為證據，刑事訴訟法第156條第1項定有明文
    。經詢之被告，其主張警詢及偵查中之自白不得作為證據之
    理由，僅係因被告認其確未翻牆竊取上開不鏽鋼椅，而非該
    等自白有何非出於自由意志之情況。且本院於審判期日提示
    警詢及偵查筆錄予被告後，其亦稱：「警詢當時我是有這麼
    講沒有錯，我之所以會這樣說是因為我以為我坦承一點，學
    校會原諒我，不會追究」、「檢察官偵訊時我怎麼說的我記
    不清楚了，筆錄是我簽名的沒錯，但是我沒有偷，我當時是
    想說既然已經來到這邊，他們不相信我... 我想如果我一直
    辯解，他們也不會相信我的話，所以我才承認，看他們會不
    會不要追究，不會把我送到法院，想不到我承認了還是把我
    送到法院」（見本院卷第51至52頁）。足見被告於警詢及偵
    查中所為自白係出於自由意志，並無欠缺任意性之情況，自
    得作為本件認定事實之證據。
  (二)復按，被告以外之人於審判外之陳述，經當事人於審判程序
    同意作為證據，法院審酌該言詞陳述或書面陳述作成時之情
    況，認為適當者，亦得為證據。當事人、代理人或辯護人於
    法院調查證據時，知有第159條第1項不得為證據之情形，而
    未於言詞辯論終結前聲明異議，視為有前項之同意，刑事訴
    訟法第159條之5定有明文。查本件卷附之被害人乙○○警詢
    筆錄、扣押筆錄、扣押物品目錄表、被害報告單、領據、警
    員繪製之現場圖，經本院於審理時逐一提示，被告均表示無
    意見，迄於言詞辯論終結前亦未聲明異議，可認為同意作為
    證據，本院審酌該等證據之取得過程並無瑕疵，與本案待證
    事實間復具有相當之關聯性，以之為本案證據尚無不當，自
    得採為證據，先予敘明。
二、訊據被告甲○○固供承其有於上揭時間，在興安街輔仁中學
    後門外搬運不鏽鋼椅之行為，惟矢口否認有何加重竊盜之犯
    行，並辯稱：當天伊係要上班，騎車經過該路段，看見右側
    路旁有不鏽鋼椅，於是將機車停放於左側路旁空地，下車察
    看，並將該椅移往左側機車旁時，被巡邏警車攔下查核身份
    ，因伊有多項前科，警察並未給予說明機會，即通知學校警
    衛及教務主任前來處理；該校警衛前來開啟鐵門後，說明該
    椅為學校所有，要伊將該椅放回原處即不追究，故伊此時始
    將不鏽鋼椅先丟入圍牆內，再爬牆將椅子放回學校設置之廢
    料室，伊並未如起訴書所指爬牆竊取該不鏽鋼椅云云。惟查
    ：
  (一)上揭犯罪事實，業據被告於警詢及偵查中自白不諱，並經被
    害人乙○○於警詢中指述明確，且有扣押筆錄、扣押物品目
    錄表、被害報告單、領據、警員繪製之竊盜現場圖及現場照
    片5張附卷可佐。足認被告於警詢及偵查中之自白與事實相
    符，其犯行堪以認定。
  (二)被告雖於本院審理中翻異前詞，而以上情置辯。惟查，被告
    係高中畢業，前曾多次因竊盜、詐欺、搶奪等案件遭受偵審
    ，對於偷竊之不法意義，及在社會上所受之評價，當知之甚
    詳，應無明知自身清白，而仍於警詢及偵查中承認偷竊之理
    。況該不鏽鋼椅原係放置於輔仁中學資源回收廠內，該校假
    日時均有雇用保全公司管制門禁，業據被害人乙○○於警詢
    中陳述甚明，而案發當日（即96年1月14日）為星期日，若
    無外力介入，該不鏽鋼製庭園椅實無可能移置於校園圍籬外
    。且依被告所述，其係在巡邏員警盤查並通知輔仁中學警衛
    前來處理、開啟校園鐵門後，為將該不鏽鋼椅放回校內，始
    爬牆入內，並非在查獲前爬牆進入校內竊取不鏽鋼椅；然若
    依其所述，斯時警衛既已開啟鐵門，則被告如欲歸還不鏽鋼
    椅，只需直接由後門進入校園即可，何需再爬牆入內？益證
    被告前開所辯，顯與常理不合，而係卸責之詞，不足採信。
  (三)被告另於本院審判期日陳稱其當兵時即有精神方面疾病，有
    時犯罪非出於自主，請求本院將其送精神鑑定，惟其並未提
    出任何因精神疾病就醫之紀錄以供本院審酌。且依被告於本
    院審判期日所述，本件案發之96年1月間，其有正當工作，
    96年1月14日當天是騎車由家中出發，經中埔鄉要到水上鄉
    之營造工地工作，顯見其當時之精神狀況應屬正常；另被告
    遭查獲當日上午，即由員警帶往警局製作調查筆錄，並於同
    日下午移送臺灣嘉義地方法院檢察署訊問，觀諸被告當日所
    為警詢及偵查筆錄，其對於行竊過程陳述甚詳、前後大致相
    符，被告更於警詢中表明其竊取該不鏽鋼椅是要拿回家自己
    用，不是要拿去賣，顯無事證足疑其當日有精神狀況異常之
    現象。是被告請求本院將其送精神鑑定，應無必要，附此敘
    明。
三、論罪科刑部分：
  (一)按籬笆本係因防閑而設，自屬安全設備之一種，究與牆垣係
    用土磚作成之性質有間（最高法院45年台上字第210號判例
    參照）。被告所攀爬之輔仁中學後門旁圍籬，為網狀鐵製材
    質，有現場照片4張在卷可佐，該等鐵製圍籬既係因防閑而
    設，揆諸前揭判例之意旨，應屬安全設備。是核被告所為，
    係犯刑法第321條第1項第2款之踰越安全設備竊盜罪。又被
    告前曾因竊盜案件，經本院判處有期徒刑6月，於94年10月
    29日縮刑期滿執行完畢，有其臺灣高等法院被告前案紀錄表
    在卷可憑，其於有期徒刑執行完畢5年以內，故意再犯本案
    有期徒刑以上之罪，為累犯，應依刑法第47條第1項規定，
    加重其刑。
  (二)爰審酌被告係高中畢業之智識程度，家中尚有年邁且罹患腦
    梗塞之母親需照料，有醫院診斷證明書及其全戶戶籍資料附
    卷可參，其正值壯年、肢體健全，卻不思勞動獲取報酬，前
    已有多次竊盜、搶奪等不法紀錄，此次係徒手踰越安全設備
    行竊，所竊得財物之價值約3千元，且已由被害人領回，惟
    犯後飾詞否認，未見悔悟之意等一切情狀，認公訴人求處被
    告有期徒刑1年，尚屬過重，應量處如主文所示之刑，以示
    懲儆。
據上論斷，應依刑事訴訟法第299條第1項前段，刑法第321條第1
項第2款、第47條第1項，判決如主文。
本案經檢察官王啟旭到庭執行職務。
中　　華　　民　　國　　96　　年　　5 　　月　　15　　日
                  刑事第二庭 審判長法　官  沈 福 財
                                   法  官  卓 春 慧
                                   法  官  陳 蒨 儀
上列正本證明與原本無異。
如不服本判決，應於判決送達後10日內向本院提出上訴狀（應附
繕本）。告訴人或被害人如對於本判決不服者，應具備理由請求
檢察官上訴，其上訴期間之計算係以檢察官收受判決正本之日期
為準。
中　　華　　民　　國　　96　　年　　5 　　月　　15　　日
                                   書記官  楊 國 色
附錄本判決論罪法條全文：
中華民國刑法第321條：
（加重竊盜罪）
犯竊盜罪而有左列情形之一者，處6月以上、5年以下有期徒刑：
一  於夜間侵入住宅或有人居住之建築物、船艦或隱匿其內而犯
    之者。
二  毀越門扇、牆垣或其他安全設備而犯之者。
三  攜帶兇器而犯之者。
四  結夥三人以上而犯之者。
五  乘火災、水災或其他災害之際而犯之者。
六  在車站或埠頭而犯之者。
前項之未遂犯罰之。
